【裁判字號】    98,簡上,691
【裁判日期】    981015
【裁判案由】    傷害
【裁判全文】
臺灣高雄地方法院刑事判決             98年度簡上字第691號
上  訴  人  臺灣高雄地方法院檢察署檢察官
上  訴  人
即  被  告  乙○○
選任辯護人  程高雄律師
上列上訴人因被告涉犯傷害案件，不服本院高雄簡易庭98年度審
簡字第3159號中華民國98年6 月15日第一審判決（聲請簡易判決
處刑案號：98年度偵字第11038 號），提起上訴，本院管轄之第
二審合議庭判決如下：
    主  文
上訴駁回。
    事  實
一、乙○○與丙○○均係臺灣石油公司高雄煉油廠（址設高雄市
    楠梓區○○路2 號，下稱高雄煉油廠）之員工，丙○○因乙○○積欠其債務，遂於民國97年11月17日上午11時許，前往
    高雄煉油廠乙○○之辦公室，向乙○○催討先前積欠之款項
    ，2 人在上開辦公室外走廊處一言不合發生爭執，詎乙○○
    竟基於傷害之犯意，先推擠丙○○，致丙○○之腰部撞擊其
    身後之腳踏車，復以徒手毆打丙○○之頭部、胸部、腹部等
    部位，致丙○○受有頭部、胸部、腰部、腹部挫傷等傷害。
二、案經丙○○訴由臺灣高雄地方法院檢察署檢察官偵查後聲請
    簡易判決處刑。
    理  由
壹、證據能力部分：
一、按被告以外之人於偵查中向檢察官所為陳述，除顯有不可信
    之情況者外，得為證據，刑事訴訟法第159 條之1 第2 項定
    有明文。本件證人甲○○、丁○○於檢察官偵查中具結後所
    為之證述，並無何顯不可信之情況，依上說明，其於偵查中
    之證言自均具有證據能力。
二、按「除前3 條之情形外，下列文書亦得為證據：一、除顯有
    不可信之情況外，公務員職務上製作之紀錄文書、證明文書
    。二、除顯有不可信之情況外，從事業務之人於業務上或通
    常業務過程所須製作之紀錄文書、證明文書。三、除前二款
    之情形外，其他於可信之特別情況下所製作之文書。」刑事
    訴訟法第159 條之4 定有明文。查告訴人丙○○之健仁醫院
    傷害診斷證明書係醫師依於業務上或通常業務過程所須製作
    之病歷紀錄文書所製作之紀錄文書，且記錄時亦無預見日後
    將作為證據之偽造動機，其虛偽之可能性較小，且如讓製作
    者以口頭方式在法庭上再重述過去之事實或數據，實際上有
    其困難，具有一定程度之不可代替性，復無顯不可信之情況
    ，依上開規定，該診斷證明書應具有證據能力。
三、按被告以外之人（包括證人、鑑定人、告訴人、被害人及共
    同被告等）於審判外之陳述雖不符刑事訴訟法第159 條之1
    至之4 等4 條之規定，而經當事人於審判程序同意作為證據
    ，法院審酌該言詞陳述或書面陳述作成時之情況，認為適當
    者，得為證據，刑事訴訟法第159 條之5 第1 項定有明文。
    查告訴人丙○○於偵查中以告訴人身分所為之指述，其性質
    雖屬傳聞證據，且當事人均已知上述證據乃傳聞證據，於本
    院審理時均同意作為證據（見本院二審卷第40、41頁），本
    院審酌上開證據與本案犯罪事實具有關連性且無不當取得之
    情形，認為以之作為本案之證據亦屬適當，揆諸前開規定，
    上開證據均應具有證據能力。
四、卷附現場照片11張（參本院二審卷第66、67頁、第69～71頁
    ），係傳達照相當時現場情況，而透過照片傳達情形與現場
    實況在內容上之一致性，透過機械之正確性加以保障，即照
    片並不存在人對現實情形之知覺、記憶所經常發生的表現錯
    誤，是認照片之性質係非供述證據，並無傳聞法則之適用，
    且亦別無證據證明上開蒐證照片有經偽造、變造或不法之情
    形，自有證據能力。
貳、實體部分：
一、訊據上訴人即被告乙○○（下稱被告）固坦承於上開時、地
    ，因積欠債務之事而與告訴人丙○○發生口角並有互相拉扯
    之事實，惟矢口否認有何傷害犯行，辯稱：因2 人發生口角
    時，告訴人有將其推開之動作，其便順勢反推回去，之後告
    訴人重心不穩，其遂向前以合抱之方式防止告訴人摔倒，沒
    想到2 人因此跌倒在地，嗣丁○○見狀表示這樣很難看，其
    方從地上爬起來，告訴人也轉身離開，惟其並無毆打告訴人
    云云。經查：
  (一)被告與告訴人均係高雄煉油廠員工，2 人先前有債務糾紛等
    情，業據證人即告訴人丙○○於本院審理時證述在卷（參本
    院二審卷第41～42頁），且為被告所不否認；又證人丙○○
    於97年11月17日上午11時許，前往高雄煉油廠被告之辦公室
    ，向被告催討積欠款項，2 人在辦公室外走廊因一言不合而
    發生爭執之事實，亦據被告於本院準備程序時供承不諱（參
    本院二審卷第22、23頁），核與證人丙○○證稱：因工會當
    天有發獎金，就想趁此機會向被告討還這筆債務，因被告在
    電話中表示今天不來拿就不還錢了，其便與工會組長甲○○
    一同前往被告辦公室向被告要錢等語（參本院二審卷第42頁
    ）；證人甲○○於本院審理時證稱：一開始只是丙○○與被
    告在電話中吵的很大聲，後來丙○○就請其開車載丙○○去
    被告辦公室，到達的時候被告尚未回來，其就在辦公室內與
    被告之班長丁○○聊天，後來因聽到吵架的聲音就回頭看見
    被告與丙○○抱在一起等語（參本院二審卷第49、52頁）；
    證人丁○○於本院審理時證稱：當天丙○○到其辦公室找被
    告，因被告不在，丙○○就出去外面，後來其聽見外面在大
    小聲，走出辦公室就看到被告與丙○○抱在一起等語明確（
    參本院二審卷第53、54頁），並有現場照片11張在卷可佐（
    參本院二審卷第66、67、69～71頁），是此部分之事實，均
    堪認定。
  (二)再被告先徒手推擠證人丙○○，致證人丙○○之腰部受到撞
    擊，復徒手毆打證人丙○○之頭部、胸部、腹部等部位一節
    ，業據證人丙○○迭於偵查、本院審理時指稱、證稱：其與
    甲○○一同到達被告辦公室時發現被告不在，甲○○就在辦
    公室裡與丁○○聊天，之後被告來了叫其出去，其一開門走
    出去時被告就抓其領口往後推，使其腰部撞擊鐵製品，再壓
    住其胸口使其無法起身，而用拳頭毆打其頭部、胸部、腹部
    ，之後甲○○與丁○○走出來叫被告不要這樣，被告仍順著
    其呼吸毆打其胸口幾下，之後被告可能累了就鬆手起身，其
    便與甲○○一同離開後自行前往醫院驗傷等語明確（參偵一
    卷第15頁、本院二審卷第43～44頁），而證人丙○○因受被
    告上開攻擊致受有頭部、胸部、腰部、腹部等挫傷之情，亦
    有健仁醫院傷害診斷證明書附卷可參（參偵一卷第4 頁）；
    本院審酌證人丙○○於偵、審中之指證前後一致，且就案發
    經過之陳述亦具體明確，另觀之上開傷害診斷證明書為案發
    當日所製作，且所載傷勢為頭部、胸部、腹部、腰部挫傷，
    此恰與證人丙○○上開證述其遭被告推擠致腰部撞擊鐵製品
    及以拳頭毆打其頭部、胸部、腹部等情相符，足認證人丙○○上開所證，當屬非虛，應可採為認定事實之依據；再參以
    證人甲○○於本院審理時證稱：其出去勸架時看見丙○○遭
    被告壓在工具架旁之腳踏車上等語（參本院二審卷第50頁）
    ；證人丁○○於本院審理時證稱：其聽見吵架聲後就出去外
    面，剛好看見被告與丙○○抱在一起而壓在1 台腳踏車上等
    語（參本院二審卷第54頁），顯見證人丙○○當時遭推擠而
    使其腰部受到撞擊者乃停放於工具架旁之腳踏車至明；從而
    ，被告先徒手推擠證人丙○○，致證人丙○○之腰部撞擊其
    身後之腳踏車，復徒手毆打證人丙○○之頭部、胸部、腹部
    等部位之事實，堪可認定。
  (三)至被告雖以前開詞情置辯，然查，被告已坦承於案發當時因
    積欠債務之事而與證人丙○○發生口角並有互相拉扯等情，
    已如上述，故被告值此臉紅氣粗之爭吵情形下，見證人丙○○重心不穩，是否願意攙扶證人丙○○以防止其跌倒，已非
    無疑；且被告係以合抱之方式與證人丙○○同跌倒在地，苟
    被告係欲防止證人丙○○跌倒，僅需伸手攙扶即可，又豈有
    以合抱此種將全身力量加諸於人之方式而攙扶證人丙○○之
    理？蓋此種方式反而更不利於證人丙○○維持重心，此適足
    反徵證人丙○○上開證述其遭被告推擠而壓制於鐵製品上等
    語，確屬真實；再參諸證人丙○○當日所受之傷勢係頭部、
    胸部、腰部、腹部，範圍廣大且分佈身體各處，顯非合抱跌
    倒之勢所能造成，應係受人攻擊所致，故被告辯稱：因丙○○有將其推開之動作，其便順勢反推回去，之後其見丙○○
    重心不穩，遂向前合抱住丙○○防止丙○○摔倒，2 人遂跌
    倒在地云云，顯係事後卸責之詞，不足採信。
  (四)另證人甲○○、丁○○於本院審理時固均證稱：其當天沒有
    看見被告在毆打丙○○等語（參本院二審卷第49、54頁），
    似未見被告曾有毆打證人丙○○之情事；然證人甲○○於本
    院審理時亦證稱：其當天與丙○○到被告辦公室時因被告不
    在裡面，其就在辦公室內與丁○○聊天，之後被告回來，丙○○就出去外面與被告談話，在相隔不到1 分鐘之時間，其
    因聽見外面有吵架的聲音，回頭就看見被告與丙○○抱在一
    起，其便向前將2 人分開等語（參本院二審卷第49、52頁）
    ；證人丁○○於本院審理時亦證稱：其沒有看見被告打丙○○，當天係丙○○到其辦公室來找被告，因被告不在，丙○○就出去外面，後來約1 分鐘後其聽見外面在大小聲，走出
    辦公室就看到被告與丙○○抱在一起，而壓在1 台腳踏車上
    ，其便將2 人拉開等語（參本院二審卷第53、54頁），是依
    證人2 人上開所述，顯見證人甲○○、丁○○於案發之初係
    在辦公室裡，並不在被告毆打證人丙○○之辦公室外走廊處
    ，嗣約相隔1 分鐘後因聽見外面爭吵聲始回頭走出辦公室外
    ，方看見被告與證人丙○○抱在一起而壓在1 台腳踏車上之
    情形，故證人甲○○、丁○○在此時間點未看見證人丙○○
    遭被告壓制在腳踏車前之推擠、毆打動作，實屬事理之常，
    從而，本件證人甲○○、丁○○於案發當時既未全程在場，
    本院尚無從以其2 人事後觀看之證述，即為被告有利之認定
    。
  (五)末本院第一審簡易判決引用臺灣高雄地方法院檢察署檢察官
    聲請簡易判決處刑書，雖認為證人丙○○除受頭部、胸部、
    腰部、腹部挫傷之傷勢外，另受有「疑似左眼視力模糊」之
    傷害，惟該判決書既記載「疑似」，即表示並未確認證人丙○○是否受有左眼視力模糊之傷害，且證人丙○○於本院審
    理時證稱：其去健仁醫院驗傷時並沒有作視力檢查，醫生只
    有就身體外觀部分診斷，但有囑咐其要去看眼科等語（參本
    院二審卷第47頁），顯見證人丙○○於受傷當日至健仁醫院
    就診時，並未就左眼部分診斷，該醫院所出具傷害診斷證明
    書上「疑似左眼視力模糊」之記載，應係醫師依照證人丙○○主訴所為，此外，本院復查無其他證據足以顯示證人丙○○確實因被告之毆打行為而受有「左眼視力模糊」之傷害，
    從而，本院第一審簡易判決所引證人丙○○之傷勢有「疑似
    左眼視力模糊」部分，顯係贅載，應予刪除，附此敘明。
  (六)綜上，本件事證明確，被告上開所辯，顯係事後卸責之詞，
    不足採信，其傷害犯行，實堪認定。
二、核被告所為，係犯刑法第277 條第1 項之普通傷害罪。原審
    以本件被告罪證明確，因而依刑法第277 條第1 項、第41條
    第1 項前段，刑法施行法第1 條之1 規定，並審酌被告僅因
    細故即徒手毆打告訴人丙○○，致告訴人受有傷害，不知以
    和平理性之方式解決爭議，所為實有不該，犯後復否認犯行
    ，且迄未與告訴人達成和解，惟念其無犯罪前科，素行尚可
    等一切具體情狀，量處拘役55日，並諭知以新臺幣1,000 元
    折算1 日之易科罰金折算標準，其認事用法，核無不合，量
    刑亦屬允當，被告猶執前詞否認犯行而提起上訴，實不足採
    ，已如前述，另檢察官據告訴人之請求，以被告犯後至今尚
    無悔意，態度惡劣，原審量刑過輕，實難張法律正義等為由
    ，提起上訴，惟原審判決亦已審酌被告否認犯行及告訴人所
    受傷勢等節，因而量處適當之刑，自難謂有輕縱之情事，是
    檢察官執上開事由指摘原判決不當，亦無理由，均應予駁回
    。
據上論斷，應依刑事訴訟法第455 條之1 第1 項、第3 項、第36
8 條、第364 條，判決如主文。
本案經檢察官余彬誠到庭執行職務。
中    華    民    國    98    年    10    月    15    日
                  刑事第十五庭  審判長法  官  莊珮君
                                      法  官  吳佳樺
                                      法  官  王俊彥
本件不得上訴。
以上正本證明與原本無異。
中    華    民    國    98    年    10    月    15    日
                                      書記官  鄭永媚
附錄本判決論罪科刑法條：
刑法第277 條第1 項
傷害人之身體或健康者，處3 年以下有期徒刑、拘役或1 千元以
下罰金。


司法院資訊處製作；財團法人民間司法改革基金會備份。
